【裁判字號】    95,台上,924
【裁判日期】    950504
【裁判案由】    給付貨款
【裁判全文】
最高法院民事判決              九十五年度台上字第九二四號
    上  訴  人  恩雅數位科技股份有限公司（原恩雅科技股份
                有限公司）
    法定代理人  甲○○
    訴訟代理人  郭士功律師
    被 上訴 人  艾睿電子股份有限公司
                        75號.
    法定代理人  乙○○
    訴訟代理人  吳尚昆律師
上列當事人間請求給付貨款事件，上訴人對於中華民國九十四年
二月二十二日台灣高等法院第二審判決（九十二年度重上字第九
五號），提起上訴，本院判決如下：
    主  文
原判決除假執行部分外廢棄，發回台灣高等法院。
    理  由
本件被上訴人主張：兩造於民國九十年七月間訂立買賣契約（下
稱系爭契約），由上訴人向被上訴人購買電腦產品 ST4000 Kyro
Chips 三千片及ST4500 Kyro Chips 五千片（下稱系爭產品），
被上訴人業於同年八月六日依約交貨，上訴人則積欠貨款新台幣
（下同）七百二十三萬零九百十元迄未給付等情，爰依買賣之法
律關係，求為命上訴人如數給付並加給法定遲延利息之判決。
上訴人則以：被上訴人所交付之系爭產品有重大瑕疵，不符合標
準，經通知被上訴人後，已於同年十二月四日退貨，惟被上訴人
拒絕收受，上訴人乃於九十一年一月二十二日發函解除系爭契約
，是上訴人自不負給付價金之義務等語，資為抗辯。
原審維持第一審所為上訴人敗訴之判決，駁回其上訴，無非以：
兩造於九十年七月間訂立系爭契約，被上訴人已於同年八月六日
交付系爭產品，上訴人迄未給付價金；且系爭產品係由訴外人香
港商意法半導體股份有限公司（下稱意法公司）所製造，被上訴
人為意法公司之代理商等事實，有訂購單、出貨單、統一發票等
件可證，復為兩造所不爭，堪信為真實。上訴人主張於九十一年
一月二十二日以系爭產品有瑕疵為由，發函被上訴人表示解除系
爭契約之事實，並提出被上訴人不爭執其真正之存證信函為證。
按買賣因物有瑕疵，而出賣人應負擔保之責者，買受人得解除其
契約，或請求減少其價金；但依情形，解除契約顯失公平者，買
受人僅得請求減少價金，民法第三百五十九條定有明文。依上訴
人於九十年十月二十二日作成之測試報告所載，其測試之產品為
ST4500 Kyro Chips 及證人即任職上訴人之工程師謝君亮證述，
上開測試報告僅就系爭產品ST4500 Kyro Chips 其中一片進行測
試。縱該單一產品確有瑕疵存在，衡諸通常交易情形，實難據以
推認其他未進行測試之產品亦有相同之瑕疵存在。證人即原任職
被上訴人公司之外務員邱致豪之證詞，固證明上訴人用以測試之
晶片具有瑕疵，惟部分瑕疵業經意法公司提供修正後驅動程式予
以修正，上訴人並未舉證證明修正後之上開晶片尚存有如何之瑕
疵及該瑕疵普遍存在於其他未經測試產品之事實，是上訴人尚不
能執此主張系爭產品均具有瑕疵及已達於得解除契約之程度。證
人即意法公司應用工程師王則勝及證人即意法公司業務經理陳宗
佼之證詞，不足以證明系爭產品確有如上訴人所指之瑕疵存在，
而得據為有利於上訴人之判斷。上訴人另提出規格書四份，尚不
足以證明意法公司就系爭產品不斷修改版本，係因系爭產品確有
瑕疵所致，且上訴人就被上訴人之業務員曾承諾如系爭產品具有
瑕疵，即允為退貨之事實，亦未舉證以實其說，尚難採信。綜上
所述，上訴人尚不能證明系爭產品確具有瑕疵及其所具瑕疵已達
得解除契約之程度，上訴人主張解除系爭契約，尚有未合。被上
訴人依買賣之法律關係請求上訴人給付上揭本息，應予准許等詞
，為其判斷之基礎。
原審以證人謝君亮僅以系爭產品其中一片進行測試，進而認定「
縱該單一產品確有瑕疵存在，衡諸通常交易情形，實難據以推認
其他未進行測試之產品亦有相同之瑕疵存在」。惟系爭產品為晶
片，僅係製造影像介面卡元件之一，若遇進行測試，則須將晶片
焊接於介面卡後方得進行，進行測試後晶片無法回復原狀，而系
爭產品均為規格產品，所具備之功能均為同一，已據上訴人陳明
在卷（見原審卷第四八頁），證人謝君亮亦證述測試只需要一片
（見第一審卷第一００頁）。就上訴人前揭主張及證人謝君亮之
證詞，何以不足採憑，原審並未敘明其得心證之理由，自有不備
理由之違法。再當事人主張有利於己之事實者，就其事實有舉證
之責任。但法律別有規定，或依其情形顯失公平者，不在此限。
民事訴訟法第二百七十七條定有明文。又各當事人就其所主張有
利於己之事實，均應負舉證之責，故一方已有適當之證明者，相
對人欲否認其主張，即不得不更舉反證，本院十九年上字第二三
四五號著有判例。上訴人主張系爭產品確有瑕疵，除提出上開測
試報告外，並舉證人謝君亮、邱致豪、陳宗佼等人為證。證人謝
君亮證稱：伊測試後顯示卡所發生的問題共有三項未解決，即報
告主管請被上訴人到上訴人公司解決，邱致豪、王則勝於九十年
十月底有到上訴人公司，伊測試這些問題給他們看，他們表示這
些問題無法解決等語（見第一審卷第九八頁至第一０一頁）。證
人邱致豪證稱：伊有接獲上訴人通知系爭產品有瑕疵而去處理，
原審卷第一五四頁至第一五六頁所示三張圖片是顯示系爭產品效
能上有瑕疵，看到這三張圖片就把問題帶回交由意法公司處理，
意法公司提供修正後的驅動程式光碟，伊再寄給上訴人，也有發
e-mail同時附驅動程式給上訴人，該驅動程式已經解決部分問題
，還有一些問題存在；測試時伊不在場，客戶（即上訴人）測試
完後告訴伊內容，伊有再拿被上訴人的產品去重新測試，測試結
果有部分是與上訴人的測試報告內容相同，有部分不同，伊自行
測試之結果看起來是伊自己驅動程式的問題，而非其他軟體的問
題。驅動程式的問題在業界不容易解決，因為他與遊戲軟體、顯
示卡有關等語（見原審卷第二四八頁至第二五四頁）。證人陳宗
佼則稱：系爭產品需有驅動程式，缺一不可（見原審卷第一四七
頁）。由上揭證人之證詞內容及上訴人提出之規格書四份以觀，
足證系爭產品確有上訴人指稱之瑕疵存在，且經被上訴人及意法
公司確認修改後，仍有問題存在。顯然上訴人指陳系爭產品確有
瑕疵存在乙節，已盡其舉證責任，被上訴人既否認系爭產品有瑕
疵存在，依上說明，自應由被上訴人就系爭產品之瑕疵業已除去
負舉證責任。詎原審未察，竟謂上訴人尚不能證明系爭產品確具
有瑕疵及其所具瑕疵已達得解除契約之程度，其定舉證責任之分
配，顯然與本院上揭判例有違。上訴論旨，指摘原判決不當，求
予廢棄，非無理由。
據上論結，本件上訴為有理由。依民事訴訟法第四百七十七條第
一項、第四百七十八條第二項，判決如主文。
中    華    民    國  九十五  年    五    月    四    日
                      最高法院民事第七庭
                          審判長法官  劉  延  村
                                法官  劉  福  來
                                法官  黃  秀  得
                                法官  吳  謀  焰
                                法官  李  寶  堂
      本件正本證明與原本無異
                                      書  記  官
中    華    民    國  九十五  年    五    月   十九   日
                                                     Ｍ


司法院資訊處製作；財團法人民間司法改革基金會備份。
